臺灣高等法院刑事判決　　　　　　　 100年度上易字第1356號
上　訴　人
即　被　告　杜弘森
選任辯護人　王柏棠律師
　　　　　　崔百慶律師
上列上訴人因妨害自由等案件，不服臺灣士林地方法院99年度易
字第387號，中華民國100年4月19 日第一審判決（起訴案號：臺
灣士林地方法院檢察署99年度偵字第9166號），提起上訴，本院
判決如下：
    主  文
上訴駁回。
    事  實
一、杜弘森於民國98年間因犯幫助恐嚇取財案件，經臺灣板橋地
    方法院以98年度簡字第1309號判處有期徒刑3月，緩刑2年確
    定在案，詎仍不知悔改，因認其妻簡莉蓁與鄭應之妻許麗
    彗間有合夥債務糾紛，又認簡莉蓁與鄭應間有不正常男女
    關係，竟基於恐嚇之單一犯意，接續於下列時間，以其0000
    000000號行動電話，撥打鄭應之0000000000號行動電話，
    及以上開行動電話傳送簡訊方式，以加害生命、身體、名譽
    、財產之事恐嚇鄭應，使鄭應因此心生畏懼致生危害於
    安全：
  (一)於99年3月30日21時47分許，在臺北市○○區○○路二段179
    巷228 號公司內，以其上開行動電話撥打鄭應之上開行動
    電話，恫稱：「你要在99年4月20 日準備新臺幣（下同）50
    萬現金，否則你出家門要小心，要破壞許麗彗的門市，讓你
    身敗名裂」等加害生命、財產、名譽之言語恐嚇。
  (二)於99年3月30日21時53 分許，在上開地點，以其上開行動電
    話，撥打鄭應之上開行動電話，恫稱：「你等著看報應吧
    ，看我怎麼修理你」等加害生命、身體之言語相恐嚇。
  (三)於99年3月31日4時8 分許，在臺北市○○區○○路116號4樓
    住處，以上開行動電話傳送簡訊至鄭應上開行動電話，表
    示：「你這豬狗不如的傢伙，你將面臨超出你想像的報應，
    別以為沒事了，你等著吧你應得到報應即將開始」等加害生
    命、身體、名譽之文字相恐嚇。
  (四)於99年3月31日4時27分許，在上址住處，以上開行動電話傳
    送簡訊至鄭應上開行動電話，表示：「你這畜牲，受什麼
    訓，是在受如何拐騙娘家婦女的訓練…真不知廉恥竟然還有
    臉接受國家的摘培百姓的納稅錢，你還睡的著覺等你醒來報
    應就到」等加害生命、身體、名譽之文字相恐嚇。
  (五)於99年3月31日8時8 分許，在上址住處，以上開行動電話傳
    送簡訊至鄭應上開行動電話，表示：「畜牲你的惡行惡狀
    已經進入國安局的檢舉信箱裡，其中有三項必查報的，你就
    佔了兩項必記兩大過的罪行；相信你已知你的下場了，這就
    是你報應的開始…還有總統府的總統信箱內容也是夠你受的
    ，再不夠讓你退伍的要件的話那就找立委開記者會那你一定
    聲名大噪」等加害名譽之文字相恐嚇。
二、案經被害人鄭應訴由新北市政府警察局三重分局報告臺灣
    板橋地方法院檢察署呈請臺灣高等法院檢察署令轉臺灣士林
    地方法院檢察署檢察官偵查起訴。
    理  由
一、按被告以外之人於審判外之陳述，雖不符刑事訴訟法第 159
    條之1至第159條之4 之規定，而經當事人於審判程序同意作
    為證據，法院審酌該言詞陳述或書面陳述作成時之情況，認
    為適當者，亦得為證據。當事人、代理人或辯護人於法院調
    查證據時，知有第159條第1項不得為證據之情形，而未於言
    詞辯論終結前聲明異議者，視為有前項之同意，刑事訴訟法
    第159條之5定有明文。查本件被告及其辯護人於言詞辯論終
    結前，對於下述本院採為認定犯罪事實依據之各項證據之證
    據能力，均未聲明異議，復經原審及本院於審理時逐一提示
    供予被告表示意見，審酌該等證據之取得過程並無瑕疵，與
    本案待證事實間復具有相當之關聯性，以之為本案證據並無
    不當，自得採為本件認定事實之基礎，合先敘明。
二、訊據被告固不否認於前揭時、地接續以撥打電話、傳送簡訊
    予告訴人鄭應之事實，惟否認有何恐嚇犯行，辯稱：撥打
    2 通電話中，伊並未說告訴人所稱之恐嚇言詞，只是告知其
    先前所為，讓伊快要家破人亡，詢問要如何解決，伊雖有傳
    3 通簡訊內容，但並無恐嚇告訴人之意思，因伊上網檢舉告
    訴人後，想起事情經過仍很憤怒，才傳送簡訊罵告訴人云云
    ；辯護人為被告辯護稱：上開簡訊內容，因告訴人係國安局
    之人員，身分特殊，雖有侮辱之意，但顯不足使其心生畏怖
    等語，經查：
  (一)被告於事實欄一、(三)(四)(五)所示時、地，以其0000000000號行
    動電話，接續傳送內容：「你這豬狗不如的傢伙，你將面臨
    超出你想像的報應，別以為沒事了，你等著吧，你應得到報
    應即將開始」、「你這畜牲，受什麼訓，是在受如何拐騙良
    家婦女的訓練…真不知廉恥，竟然還有臉接受國家的裁培，
    百姓的納稅錢，你還睡的著覺，等你醒來報應就到」、「畜
    牲你的惡行惡狀已經進入國安局的檢舉信箱裡，其中有三項
    必查報的，你就佔了兩項必記兩大過的罪行；相信你已知你
    的下場了，這就是你報應的開始…還有總統府的總統信箱內
    容也是夠你受的，再不夠讓你退伍的要件的話，那就找立委
    開記者會，那你一定聲名大噪」之簡訊至告訴人鄭應之00
    00000000號行動電話等情，業據告訴人鄭應於原審審理中
    證述綦詳，並為被告所承認，且有上開簡訊內容翻拍之列印
    畫面6張及0000000000號、0000000000 號行動電話通聯調閱
    查閱單在卷可稽（見 99年偵字第14455號卷第12頁至第21頁
    、第11頁至第15頁）；至被告於事實欄一、(一)(二)所示時、地
    ，以其0000000000號行動電話，撥打告訴人之行動電話，向
    告訴人恐嚇等節，亦據證人即告訴人鄭應於原審審理時結
    證稱：99年3月30日21時47分該通電話通話秒數305秒，通話
    內容為被告打來先說「鄭先生是嗎？」，伊問他「是哪一位
    ？」，被告說「我姓杜」，伊後來知道是被告，被告說「你
    太太跟我太太拆夥後不用作後續交代嗎？」，所以伊以為是
    合夥關係沒有做好完全的處置，同時被告要求要做後續的處
    理，要求在4月20日準備50 萬元做善後處理，否則，要伊跟
    家人出門小心一點，而且被告說不爽的話，還要破壞伊太太
    所擁有的兩家門市○○○○路、南昌路），造成伊與家人非
    常的害怕與恐懼。至於 99年3月30日21時53分通話秒數35秒
    之通話內容，為伊跟被告說如果有商業後續糾紛，應該找伊
    太太，不應該跟伊要錢，對方不高興，所以沒講幾句話就掛
    斷了，被告有說「你等著看報應吧，看我怎麼修理你。」。
    在隔天收到被告傳的3 封簡訊，伊心裡的感受是很害怕，伊
    認為對方講的東西很不可理喻，伊也不曉得被告後續動作，
    也不清楚被告是否會做檢舉，是否會讓伊任職單位及伊個人
    名譽受損，伊沒有被告在簡訊所講的事實。如果伊有做，被
    告就去提告，如果沒有這事，伊會被抹黑，所以必須讓任職
    單位知道這些狀況，伊害怕名譽受損。伊在檢方陳述時，可
    能有將2通電話通話內容記錯，印象中305秒通話是講比較多
    等語（見原審卷第39頁至第41頁、第47頁），衡諸證人證述
    之情節，係就案發當時見聞之事實作證，證詞內容明確，衡
    情證人當無甘冒偽證處罰而有設詞誣陷被告之必要，從而，
    證人前揭證詞，自屬可信。此外，復有0000000000號行動電
    話通聯調閱查閱單在卷可參，此部分事實，堪以認定。
  (二)被告及其辯護人以前詞置辯，惟：
  １被告之妻簡莉蓁與告訴人之妻許麗彗曾於 97年5月間合夥經
    營「蜜提斯」南昌門市，於 97年7月間拆夥，許麗彗並陸續
    返還簡莉蓁合夥股金50萬元等情，為被告所不爭執，並有合
    夥經營契約、解除合夥經營契約、協議書、本票及簽收單等
    存卷可考（見 99年度偵字第14455號卷第48頁至第57頁），
    被告另主張其妻簡莉蓁因該投資案事後成為卡奴，並與告訴
    人發生不正常之男女關係，其妻精神受創因而住院，伊因需
    照顧妻子而無法工作，導致經濟陷入困境，告訴人應賠償伊
    及妻子所受損失等情，可見被告於上開情形之下，其主觀上
    對告訴人自會心生不滿，其因而出於恐嚇之意思撥打上開電
    話及傳送上開簡訊內容，應可認定。
  ２被告稱其妻簡莉蓁與告訴人有不正常男女關係，雖證人簡莉
    蓁於原審審理時亦證稱有與告訴人在旅館發生性關係等語（
    見原審卷第51頁至第52頁），然證人簡莉蓁證述其為取得「
    蜜提斯」之資產負債表而與告訴人前往旅館，因而發生性關
    係之過程，就其證述通姦犯行之時間、內容等節，並未具體
    明確，所述經過亦與常情不合，況其因精神障礙而領有身心
    障礙手冊（見 99年度偵字第14455號卷第63頁），故僅憑其
    證言，尚難認定有無通姦之事，是被告所稱告訴人與其妻間
    有不正常男女關係一節尚難證明為真實，縱使被告之妻與告
    訴人間確有通姦犯行，被告亦應循法律途逕追究，不應私自
    以恐嚇方式為報復手段。又被告於傳送上開簡訊前，已向國
    家安全局及總統府檢舉，有檢舉之電子郵件附卷可稽（見99
    年度偵字第 14455號卷第26頁至第28頁），更應等候上開機
    關調查及回覆，是否確有其事，被告卻傳送恐嚇簡訊予告訴
    人，實難認被告係行使正當權利，故被告所辯，並不足採。
  ３刑法上所謂恐嚇，祇須行為人以足以使人心生畏怖之情事告
    知他人即為已足，其通知危害之方法並無限制，凡一切以直
    接之言語、舉動，或其他足使被害人理解其意義之方法或暗
    示其如不從將加危害，而使被害人心生畏怖者，均應包括在
    內。而該言語或舉動是否足以使他人生畏怖心，應依社會一
    般觀念衡量之，如行為人之言語、舉動，依社會一般觀念，
    均認係惡害之通知，而足以使人生畏怖心時，即可認屬恐嚇
    （最高法院22年度上字第1310號判例、73年度臺上字第1933
    號判決、84年度臺上字第813 號判決參照）。被告基於恐嚇
    危害安全之單一犯意，於上開時、地以言詞及簡訊方式表示
    ：「你要在99年4月20日準備50 萬現金，否則你出家門要小
    心，要破壞許麗彗的門市，讓你身敗名裂」、「你等著看報
    應吧，看我怎麼修理你」、「你這豬狗不如的傢伙，你將面
    臨超出你想像的報應，別以為沒事了，你等著吧，你應得到
    報應即將開始」、「你這畜牲，受什麼訓，是在受如何拐騙
    良家婦女的訓練…真不知廉恥，竟然還有臉接受國家的裁培
    百姓的納稅錢，你還睡的著覺，等你醒來報應就到」、「畜
    牲，你的惡行惡狀已經進入國安局的檢舉信箱裡，其中有三
    項必查報的，你就佔了兩項必記兩大過的罪行；相信你已知
    你的下場了，這就是你報應的開始…還有總統府的總統信箱
    內容也是夠你受的，再不夠讓你退伍的要件的話那就找立委
    開記者會那你一定聲名大噪」等語，衡諸社會一般觀念，此
    種言詞、文字之威嚇，足令一般人感覺生命、身體、財產、
    名譽受到威脅，其行為於客觀上已可認屬惡害之通知，並達
    於使人心生畏怖之程度，而告訴人當時亦確因之心生恐懼感
    ，此由證人鄭應於原審審理時指述甚明（見原審卷第39頁
    至第41頁），故被告之恐嚇犯行明確。
  (三)綜上，本案事證明確，被告犯行堪以認定，應依法論科。
三、核被告所為，係犯刑法第305 條之恐嚇危害安全罪。按數行
    為於同時同地或密切接近之時地實施，侵害同一法益，各行
    為間之獨立性極為薄弱，依一般社會通常觀念，在時間差距
    上，難以強行分開，在刑法評價上，以視為數個舉動之接續
    施行，合為包括一行為予以評價，較為合理者，則屬接續犯
    。查被告基於恐嚇危害安全單一犯意，在上開時、地，多次
    以言詞及簡訊方式表示：「你要在 99年4月20日準備50萬現
    金，否則你出家門要小心，要破壞許麗彗的門市，讓你身敗
    名裂」、「你等著看報應吧，看我怎麼修理你」、「你這豬
    狗不如的傢伙，你將面臨超出你想像的報應，別以為沒事了
    ，你等著吧，你應得到報應即將開始」、「你這畜牲，受什
    麼訓，是在受如何拐騙良家婦女的訓練... 真不知廉恥竟然
    還有臉接受國家的裁培百姓的納稅錢，你還睡的著覺等你醒
    來報應就到」、「畜牲你的惡行惡狀已經進入國安局的檢舉
    信箱裡，其中有三項必查報的，你就佔了兩項必記兩大過的
    罪行；相信你已知你的下場了，這就是你報應的開始... 還
    有總統府的總統信箱內容也是夠你受的，再不夠讓你退伍的
    要件的話那就找立委開記者會那你一定聲名大噪」等語恫嚇
    告訴人，可認係在密近之時地為前揭犯行，且各次所侵害之
    法益相同，行為之獨立性甚為薄弱，依前開說明，自屬接續
    犯。
四、原審以被告杜弘森犯行明確，適用刑法第305條、第41條第1
    項前段，刑法施行法第1條之1規定，並審酌被告因認其妻與
    告訴人間有不正常男女關係，未獲合理解決，竟以加害告訴
    人生命、身體、財產、名譽之事施以恐嚇，其行為危害他人
    安全，對社會風氣產生不良影響，所為自屬非是，及其生活
    狀況、智識程度、犯罪動機、目的、手段、犯後態度等一切
    情狀，認被告杜弘森犯恐嚇危害安全罪，處拘役40日，如易
    科罰金，以新臺幣1千元折算1日，經核並無不妥。被告否認
    犯罪提起上訴，及與選任辯護人上訴意旨以告訴人鄭應於
    偵查階段均稱被告於第1通電話並沒有說要怎樣，係於第2通
    中被告始陳述所謂恐嚇行為之內容等，然告訴人鄭應於原
    審中已稱第2通電話並未與被告通到話，第1通電話沒有說什
    麼，第2 通電話沒通到話，故被告不可能恐嚇告訴人鄭應
    ，又鄭應於原審中改稱「可能是我記錯了，我只知道內容
    是講這些東西，印象中305 秒是講比較多」，足見告訴人之
    證言前後矛盾，且依告訴人所言被告撥打第1通與第2通電話
    之間向其太太查證，但第1通電話通話開始時間為21：47：3
    5，通話時間為305秒，故通話結束時間應為21：52：40，而
    第2通電話通話開始時間為21：53；38，與第1通電話結束時
    間僅相隔58 秒，惟告訴人稱其向太太查證電話長達897秒，
    故客觀上顯然不可能如其所言，於第1通、第2通電話之間向
    其太太查證，則告訴人所述顯不合邏輯、破綻百出。又依被
    告所發簡訊之時間而言，被告僅係通知告訴人，其已向國安
    局及總統府提出檢舉，並無任何主觀犯意，就其簡訊之內容
    而言，僅係謾罵，且就被告所知告訴人確與被告之妻有不正
    常的男女關係，告訴人又一直強調其為軍人，又是陳水扁隨
    扈，所以被告之認知乃認告訴人有兩項記大過的罪行，故被
    告所指報應，係指檢舉告訴人涉嫌不法行為應受法律制裁，
    而被告所提及「找立委開記者會，那你一定聲名大噪」等內
    容，無非係向立委陳情，立委是否受理，有其法律規範，縱
    使立委受理，召開記者會，亦係出於立委決定，與恐嚇無涉
    ，足見被告傳送之簡訊內容，尚未構成恐嚇罪，縱使告訴人
    對簡訊內容心生畏怖，亦是擔心其不正當男女關係曝光後，
    其個人仕途受到影響，被告既循合法管道檢舉告訴人，被告
    所為與刑法第305 條構成要件不符，另證人鄭一男於偵查及
    原審中證稱伊住在告訴人樓上，告訴人上來告訴伊說他之前
    否認的是事實，是有發生與被告太太發生關係的狀況等語，
    詎原審對於鄭一男之證言是否可採，竟未置一詞，顯有違誤
    云云。按告訴人、證人之陳述有部分前後不符，或相互間有
    所歧異時，究竟何者為可採，法院仍得本其自由心證予以斟
    酌，非謂一有不符或矛盾，即應認其全部均為不可採信；尤
    其關於行為動機、手段及結果等之細節方面，告訴人之指陳
    ，難免故予誇大，證人之證言，有時亦有予渲染之可能；然
    其基本事實之陳述，若果與真實性無礙時，則仍非不得予以
    採信（最高法院74年台上字第1599號判例參照）。又一般人
    對於事物之注意及觀察，有其能力上之限制，未必如攝影機
    或照相機般，對所發生或經歷的事實均能機械式無誤的捕捉
    全程，亦未必能洞悉事實發生過程之每一細節及全貌。且常
    人對於過往事物之記憶，隨時日之間隔而漸趨模糊或失真，
    自難期其能如錄影重播般地將過往事物原貌完全呈現。本件
    告訴人於原審時證稱：「（上開卷 99年3月30日21時53分通
    話秒數共35秒的通聯紀錄通話內容為何？）第1通電話與第2
    通電話之間，我已經跟我太太查證，我太太說其已經還清了
    ，所以我當時跟對方回答內容是，如果有商業後續糾紛，應
    該找我太太，不應該跟我要錢，所以造成對方不高興，因為
    我斷然拒絕，所以沒講幾句就掛斷了。對方有說到你等著看
    報應吧，看我怎麼修理你」（見原審卷第40頁），與其於偵
    查中所稱：「…21時56分那通我並沒有接到。第1 通電話時
    杜弘森問我記不記得他，我一時沒有反應過來，要我對於我
    太太合夥之事及我與其太太間的男女關係作善後處理，要求
    我於99年4月20日拿50萬元給他。第2通電話，重複說明要在
    99年4月20日拿50 萬，跟我說若是不給錢，出門時要小心…
    」（見 99年度偵字第9166號卷第8頁）之陳述，前後雖非完
    全一致，然告訴人於原審中法官提示99年度偵字第9166號卷
    第8 頁後稱：「（你前述回答與你在偵訊時所述不一致，為
    何如此？）我只記得內容，但是分布在哪一通電話，因為事
    隔一年多了，且因為那通電話造成我與我太太的生命隱憂及
    恐懼，事實上我所敘述的內容，與在檢察官前所述的沒有不
    一致，這就是我記憶中的東西」（見原審卷第40頁），且告
    訴人就被告在上開時、地，多次以言詞及簡訊方式表示：「
    你要在 99年4月20日準備50萬現金，否則你出家門要小心，
    要破壞許麗彗的門市，讓你身敗名裂」、「你等著看報應吧
    ，看我怎麼修理你」、「你這豬狗不如的傢伙，你將面臨超
    出你想像的報應，別以為沒事了，你等著吧你應得到報應即
    將開始」、「你這畜牲，受什麼訓，是在受如何拐騙良家婦
    女的訓練... 真不知廉恥，竟然還有臉接受國家的裁培用百
    姓的納稅錢，你還睡的著覺等你醒來報應就到」、「畜牲你
    的惡行惡狀已經進入國安局的檢舉信箱裡，其中有三項必查
    報的，你就佔了兩項必記兩大過的罪行；相信你已知你的下
    場了，這就是你報應的開始... 還有總統府的總統信箱內容
    也是夠你受的，再不夠讓你退伍的要件的話那就找立委開記
    者會那你一定聲名大噪」等語恫嚇告訴人基本事實之陳述始
    終一致，縱使告訴人對於是否係第1通、第2通電話之間向其
    太太查證，或被告是否在第2 通電話表示恐嚇之言論等細節
    ，或因記憶模糊而混淆，然無礙於陳述上開基本事實之真實
    性，仍非不得採信。另刑法第305 條之恐嚇危害安全罪，所
    稱以加害生命、身體、自由、名譽、財產之事，恐嚇他人者
    ，係指以使人生畏怖心為目的，而通知將加惡害之旨於被害
    人而言（最高法院 52年臺上字第751號判例意旨參照）。又
    所謂恐嚇，指凡一切言語、舉動足以使人生畏怖心者均屬之
    ，而該言語或舉動是否足以使他人生畏怖心，應依社會一般
    觀念衡量之。告訴人於閱覽被告所傳送的上開簡訊內容後，
    心生恐懼之情，業經告訴人於偵審中證述綦詳，已如前述，
    被告在上開時、地，以言詞及簡訊方式表示上開言詞、文字
    等內容之威嚇，足令一般人感覺生命、身體、財產、名譽受
    到威脅，其行為於客觀上已可認屬惡害之通知，並達到足使
    一般人心生畏怖之程度，而告訴人當時確已心生恐懼之感，
    亦為其陳明在卷，是被告之上開電話、簡訊內容已構成恐嚇
    之言詞甚明。至被告之辯護人又辯稱，證人鄭一男於偵查及
    原審之證詞，可證明告訴人與被告太太發生男女關係的狀況
    等辯解，均與本院認定被告是否有恐嚇犯行之構成要件無關
    ，爰不一一論述或駁斥。綜上，本件原判決就被告上訴所執
    理由之取捨，已多所論述，並說明其憑以認定之依據，有如
    前述，經核與吾人日常生活經驗所得之定則亦無違背，被告
    上訴意旨所稱，均無非係就原審已詳加調查及判決理由已說
    明之事項，徒憑己見再行爭執，所辯並不足採，是其上訴，
    為無理由，應予駁回。
據上論斷，應依刑事訴訟法第368條，判決如主文。
本案經檢察官張秋雲到庭執行職務。
中    華    民    國   100    年    7     月    27    日
                  刑事第十一庭  審判長法  官  許宗和
                                      法  官  趙功恆
                                      法  官  潘進柳
以上正本證明與原本無異。
不得上訴。
                                      書記官  任正人
中    華    民    國   100    年    7     月    27    日
附錄：本案論罪科刑法條全文
中華民國刑法第305條
以加害生命、身體、自由、名譽、財產之事，恐嚇他人致生危害
於安全者，處二年以下有期徒刑、拘役或三百元以下罰金。